臺灣臺北地方法院刑事判決　　　　　　　96年度易字第1490號
公　訴　人　臺灣臺北地方法院檢察署檢察官
被　　　告　甲○○
選任辯護人　溫光雄律師
上列被告因偽造貨幣案件，經檢察官聲請以簡易判決處刑後（96
年度偵字第6070號），由本院改依通常程序審理，茲判決如下：
    主  文
甲○○收受後方知為偽造之通用紙幣而仍行使，處罰金新臺幣壹
萬元，如易服勞役，以新臺幣壹仟元折算壹日，減為罰金新臺幣
伍仟元，如易服勞役，以新臺幣壹仟元折算壹日。
扣案偽造之新臺幣壹仟圓紙幣壹張（編號ＮＺ三三０五六八ＨＶ
），沒收。
    事  實
一、甲○○係臺北縣土城市○○路○段一四九巷二九號「鳳元藥
    房」之負責人，因於不詳時日在其「鳳元藥房」內，收受真
    實姓名、年籍均不詳之顧客所交付購買藥品之千元紙幣一張
    後，始察覺為偽造之千元紙幣，竟不甘損失，於九十六年二
    月二十八日下午六時許，自臺北縣土城市○○路上開「鳳元
    藥房」前往人潮眾多之臺北市○○區○○街夜市內，將該張
    偽造千元紙幣持向位在臺北市○○區○○街一八四號販賣襯
    衫商家之櫃檯小姐丙○○，用以購買每件新臺幣九十九元之
    襯衫一件而行使之，經丙○○收受後疏未檢驗該張千元紙幣
    真偽，即逕先找零九百零一元予甲○○，甲○○隨即快步離
    去。嗣因丙○○檢視該張千元紙幣察覺有異，持以告知店長
    乙○○，經乙○○自後追趕甲○○阻止離去後，報警前來當
    場查獲，並扣得甲○○持交丙○○購買襯衫之偽造千元紙幣
    一張。
二、案經臺北市政府警察局萬華分局報告臺灣臺北地方法院檢察
    署檢察官偵查起訴。
    理  由
壹、程序方面：
一、被告甲○○警詢筆錄之證據能力
    按被告之自白，非出於強暴、脅迫、利誘、詐欺、違法羈押
    或其他不正之方法，且與事實相符者，得為證據；又訊問被
    告，應全程連續錄音；必要時，並應全程連續錄影。但有急
    迫情況且經記明筆錄者，不在此限。筆錄內所載之被告陳述
    與錄音或錄影之內容不符者，除有前項但書情形外，其不符
    之部分，不得作為證據，刑事訴訟法第一百五十六條第一項
    、第一百條之一第一項、第二項分別定有明文。經查：被告
    於上開時、為警查獲後，先後經臺北市政府警察局萬華分局
    桂林路派出所警員高志鴻、姚長春以及警員姚長春、蒲國明
    對其製作警詢筆錄之過程中，均有全程連續錄音，且係以一
    問一答之方式製作，並無中斷錄音後再重啟錄音抑或遭員警
    誘導承認犯罪之情形，至警詢筆錄之內容，雖非依被告之供
    述內容逐字記載，而係摘要記載，惟摘要記載之內容與被告
    所供並無不符等節，業經本院勘驗被告警詢錄音帶核閱無誤
    ，並製有勘驗筆錄一份在卷可稽（本院卷第二五頁至第三四
    頁）。是以，被告辯稱及其選任辯護人指稱：被告警詢筆錄
    記載與其供述內容不符云云，委無可採。是以，被告之警詢
    筆錄既係出於其自由意思所為之陳述，無刑事訴訟法第一百
    五十六條第一項所定受強暴、脅迫、利誘、詐欺、疲勞訊問
    、違法羈押或其他不正之方法取供，不得作為證據之情事，
    並有依同法第一百條之一第一項規定全程連續錄音，摘要記
    載之筆錄內容復核與被告製作警詢筆錄之錄音內容相符，形
    式真正性又無疑義，無同法同第一百條之一第二項所定應予
    排除不得作為證據之情形，其警詢筆錄，自具有證據能力。
二、至其餘公訴人所提出用以證明被告犯罪之各項證據，被告及
    其選任、指定辯護人，均不爭執其證據能力，本院審酌該等
    言詞供述及書面做成時之狀況，並無不宜作為證據之情事，
    依刑事訴訟法第一百五十九條之五第二項，得作為證據。
貳、實體方面：
一、訊據被告甲○○矢口否認涉有上開犯行，辯稱：不知持以購
    買襯衫之千元紙幣係偽鈔，且當日係因患有攝護腺腫大舊疾
    ，急欲如廁，始在購買襯衫後快步離去云云。經查：
  (一)被告於上開時、地為警查獲後，當場扣得其所行使編號ＮＺ
    三三０五六八ＨＶ之千元紙幣一張，經送往中央印製廠鑑定
    結果，認該張千元紙幣係以彩色噴墨方式仿印，無凹版印紋
    凸起效果，紙張非鈔券紙，水印以灰色墨在紙張背面仿製，
    安全線以燙印箔膜（含面額數字）仿鈔券正面五段裸露部分
    ，左下角面額數字以亮光物質仿折光變色油墨方式仿製而成
    ，係屬偽造一節，有臺北市政府警察局萬華分局九十六年三
    月十九日北市警萬分刑字第０九六三一一九七三００號函暨
    函覆之中央印製廠鈔券鑑定報告各一份在卷可稽（偵查卷第
    三一頁、第三二頁），且有該張偽造千元紙幣一張扣案可資
    佐證。而扣案之偽造千元紙幣一張，係被告於上開時、地為
    警查獲前之不詳時日，在其所經營之「鳳元藥房」內，向真
    實姓名、年籍均不詳之顧客收受取得後，嗣於上開時、地持
    向證人乙○○經營之服飾店內，交付櫃檯結帳小姐即案外人
    丙○○用以購買九十九元襯衫一件，並經案外人丙○○找零
    九百零一元等情，業經被告於警詢及本院審理時坦認在卷，
    並經證人乙○○於本院審理時證述：「‧‧‧因為被告交給
    丙○○的那張鈔票，是在她收到後就發現好像是假的，就直
    接拿給我請我確認，沒有放進抽屜，不會弄錯。」、「（你
    有看到被告付帳的情形嗎？）有。」、「（付帳時到底有無
    找錢給被告？）有。」、「我們的收銀櫃檯上有收銀機外，
    還有一個專門把收進來的千元大鈔投進去的孔，一般我們都
    會先確認是否是真鈔後才會投進那個孔，當天收銀小姐是把
    被告給她的錢先放在收銀機旁邊，還沒確認就先從收銀機找
    錢給他，那張千元大鈔還沒有投進去那個孔裡，等找完錢才
    確認是否是真鈔。」、「（當時在店內有其他客人在結帳嗎
    ？）沒有。」等語綦詳（本院卷第四一頁背面、第四二頁、
    第四三頁背面），是被告確有在收受扣案偽造千元紙幣後，
    在上開時、地持往證人乙○○所經營之服飾店行使購買九十
    九元之襯衫一件等事實，洵堪認定。
  (二)又扣案偽造千元紙幣在經被告交付案外人丙○○結帳購買襯
    衫後，隨後即經案外人丙○○持交證人乙○○確認，經證人
    乙○○以肉眼辨識，依該張千元紙幣缺乏浮水印、防偽線，
    以及紙質粗糙等特徵，判斷係屬偽鈔一節，亦經證人乙○○
    於本院審理時證述：「（你如何辨識是偽鈔？）就是看防偽
    線，還有鈔票上四個小朋友的圖樣處有一個隱藏的人影，就
    像浮水印一樣，被告給的千元大鈔，沒有防偽線、也沒有隱
    藏一千元的數字，我看到這兩樣很明顯認為是假鈔。」、「
    （在你拿到那張假鈔時，你從紙質的觸感可否明顯辨認與真
    鈔不同？）可以，紙質的質感很粗糙。」等語無訛（本院卷
    第四四頁），衡諸扣案偽造千元紙幣並非印刷精細，質感良
    好，並仿造各項防偽功能，假可亂真，一般人僅憑肉眼難以
    辨識，非賴驗鈔機械無以判斷真偽之偽鈔，以被告於本院審
    理時坦承其業已經營「鳳元藥房」達四十年之久（本院卷第
    五七頁），每日均需收付現款之經驗，對扣案僅以彩色噴墨
    列印之粗劣手法仿印而成，紙質質感粗糙，無凹版印紋凸起
    效果，肉眼可見缺乏浮水印及防偽線之千元偽鈔，要無毫無
    辨識能力之可能。再酌以證人乙○○於本院審理時證稱：被
    告於上開時、地行使扣案偽造千元紙幣購得襯衫後，旋即快
    步離開現場，經證人乙○○隨後追趕阻止離去後，並即取出
    另一張千元真鈔換回扣案偽造千元紙幣，甚至交付二張五百
    元紙幣予證人乙○○，要求證人乙○○做罷之反應（本院卷
    第四一頁背面），若被告主觀上確信所交付之扣案千元紙幣
    為真鈔，則其遭證人乙○○追趕阻止離去時，豈有未據理力
    爭該張千元紙幣為真鈔，並指責證人乙○○隨意誣指其使用
    偽鈔，反而立即取出另一張千元真鈔換回該張偽造千元紙幣
    ，並額外支付二張五百元紙幣即一千元之代價予證人乙○○
    之理。又以被告於警詢時坦認其該時除該張偽造千元紙幣外
    ，身上尚有五百元紙幣二張及一百元紙幣十二張等語觀之（
    偵查卷第八頁），扣除案外人丙○○所找之九百元紙幣，被
    告購買襯衫時應尚有合計一千三百元之五百元紙幣及一百元
    紙幣，則其未以一百元或五百元紙幣付款，反以千元大鈔支
    付區區九十九元之價款，亦與常理不符。況被告對於其何以
    持千元大鈔購買九十九元襯衫找零，於警詢時供稱：因經營
    「鳳元藥房」亟需百元紙幣找零云云（偵查卷第八頁），嗣
    於本院審理中則改稱：係為支付計程車費用云云（本院卷第
    五八頁背面），先後不一，互異其詞。準此，足徵被告辯稱
    不知扣案千元紙幣係偽鈔，而非真鈔云云，要屬事後卸責之
    詞，不足採信，被告顯然明知其所收受之該張千元紙幣係偽
    鈔甚明。
  (三)至被告雖另提出其亞東紀念醫院診斷證明書一份（偵查卷第
    四九頁）證明其患有攝護腺增生一疾，有急迫性尿失禁及頻
    尿等症狀。然觀諸該張診斷證明書之開立日期係在案發後，
    且若被告該時確有因急迫性尿失禁及頻尿問題，則被告未先
    覓得如廁地點解決當務之急，嗣後再進行購物，斷無先行購
    物至難以忍受，並耗費時間以千元紙幣找零。是被告辯稱：
    當日係因患有攝護腺腫大，急欲如廁，始在購買襯衫後快步
    離去云云，亦係推卸之詞，要無可採。又如被告在收受扣案
    偽造千元紙幣時，即知該張千元紙幣係屬偽造，當無甘冒損
    失，而仍予以收受。職是，被告顯係在收受該張偽造千元紙
    幣後，始知係屬偽鈔，仍不甘損失，特意持至人多混雜之臺
    北市○○區○○街夜市內購物使用，找回一百元及五百元真
    鈔無誤。從而，本件事證明確，被告上開犯行洵堪認定，應
    予依法論處。
二、核被告所為，係犯刑法第一百九十六條第二項之收受後方知
    為偽造之通用紙幣而仍行使罪。爰審酌被告犯罪之動機、目
    的、手段、行使之偽造千元紙幣張數僅有一張，危害非鉅及
    犯後飾詞狡辯，不知悔改之態度等一切情狀，量處如主文所
    示之刑，並諭知易服勞役之折算標準。另按犯罪在中華民國
    九十六年四月二十四日以前者，除本條例另有規定外，有期
    徒刑、拘役或罰金，減其刑期或金額二分之一，九十六年七
    月四日制定公布，並自九十六年七月十六日施行之中華民國
    九十六年罪犯減刑條例第二條第一項第三款定有明文。本件
    被告上開犯行之犯罪時間，係在九十六年四月二十四日之前
    ，復核無同條例所定不予減刑之情形，茲依同條例第二條第
    一項第三款規定，減其刑期二分之一，並諭知易服勞役之折
    算標準。至扣案偽造千元紙幣一張，應依刑法第二百條規定
    ，宣告沒收。
三、本件檢察官原聲請簡易判決處刑，惟經本院認有刑事訴訟法
    第四百五十一條之一第四項但書所定之情形，爰改依通常程
    序審判，併予敘明。
據上論斷，應依刑事訴訟法第四百五十二條、第二百八十四條之
一、第二百九十九條第一項前段，中華民國九十六年罪犯減刑條
例第二條第一項第三款、第七條，刑法第一百九十六條第二項、
第二百條、第四十二條第三項，刑法施行法第一條之一，判決如
主文。
本案經檢察官侯靜雯到庭執行職務
中　　華　　民　　國　　96　　年　　9 　　月　　21　　日
                        臺灣臺北地方法院刑事第十五庭
                            法  官  吳麗英
以上正本證明與原本無異。
如不服本判決，應於判決送達後十日內，向本院提出上訴狀。
  　　　　　　　　　　　　　書記官　田華仁
中　　華　　民　　國　　96　　年　　9 　　月　　21　　日
附錄本案論罪科刑法條：
刑法第一百九十六條
行使偽造、變造之通用貨幣、紙幣、銀行券，或意圖供行使之用
而收集或交付於人者，處三年以上十年以下有期徒刑，得併科五
千元以下罰金。
收受後方知為偽造、變造之通用貨幣、紙幣、銀行券而仍行使，
或意圖供行使之用而交付於人者，處五百元以下罰金。
第一項之未遂犯罰之。
